臺灣屏東地方法院刑事判決　　　　　　　　　　　　八十九年度交訴字第一四七號
　　公　訴　人　臺灣屏東地方法院檢察署檢察官
　　被　　　告　甲○○
　　選任辯護人　戴國石
右列被告因過失致死案件，經檢察官提起公訴（八十九年度偵字第五０二二號），本
院判決如左：
     主  文
甲○○因過失致人於死，處有期徒刑伍月，如易科罰金，以參佰元折算壹日。
     事  實
一、甲○○於民國八十九年二月十八日十六時三十分許，駕駛車牌ＷＵ─０六一六號
    自小客車附載其妻潘宮瑩及小孩，自屏東縣潮州鎮往恆春鎮由北往南方向行駛，
    途經台二十六線道路二十公里九百公尺處，欲由外側車道變換至內側車道行駛，
    本應注意變換車道時應注意安全距離，且依當時天侯晴朗、光線充足、路面乾燥
    且無缺陷，並無不能注意之情事，竟疏未注意即任意自外側車道變換至內側車道
    ，適李順明駕駛車牌Ｄ九—六七一一號救護車於同向後方內側車道行駛，亦疏未
    注意車前狀況，並隨時採取必要之安全措施，於甲○○之車切入內側車道時，李
    順明之車右前方自後擦撞甲○○之車之左後方，再撞及中央分隔島上之路標指示
    牌桿因而爆胎，致李順明受有腦挫傷併內臟破裂而當場死亡。甲○○於肇事後，
    未被有偵查權之公務員或機關發覺其犯罪前，向到現場處理事故之屏東縣警察局
    恆春分局大光派出所警員丙○○自首坦承犯行，進而接受裁判。
二、案經屏東縣警察局恆春分局報請臺灣屏東地方法院檢察署檢察官相驗後簽分及被
    害人之子乙○○訴由臺灣屏東地方法院檢察官檢察官偵查起訴。
     理  由
一、訊之被告甲○○固坦承於右揭時、地發生車禍，惟矢口否認有何過失，辯稱：我
    當時是由屏東縣潮州鎮要回恆春家裡，我一直行駛在外側車道，未變換車道云云
    。
二、經查：
  (一)右揭事實，有道路交通事故調查報告表一紙，及車損照片四十多幀在卷可按。又
    李順明確因本件車禍致腦挫傷併內臟破裂死亡，亦經台灣屏東地方法院檢察署檢
    察官督同法醫相驗屬實，製有相驗屍體証明書、驗斷書、勘驗筆錄及相驗照片十
    四幀在卷可稽。
  (二)雖被告辯稱未變換車道云云。惟證人丁○○到庭具結證稱：當時我正要去學校載
    小孩，我駕駛在外側車道，李順明開在我前面內側車道，我與李順明的車距約三
    十公尺，我車速約五、六十公里，當時被告駕駛一部金黃色自小客車，從內側車
    道超越我的車，也沒有打方向燈，之後再駛入外側車道，這時被告的車已超越李
    順明的救護車，之後再超越我前面的車後，車子又要駛回外側車道，但被告的車
    子一半在內側車道，一半在外側車道，在被告超車不久，我就聽到碰一聲，救護
    車就撞到路中央的電桿（應係標誌桿）等語（相驗卷第六十六、六十七頁及本院
    八十九年十一月六日訊問筆錄可參）。次由車損照片觀之：被告所駕駛之Ｄ９─
    六七一一號自小客車（以下簡稱李車）右前保險桿有擦撞痕（見相驗卷第八頁相
    片編號８），被告所駕駛ＷＵ─０六一六號自小客車左後車角之方向燈及保險桿
    破損；損壞狀況係，其作用力應係向前或向左前作用於車燈及保險桿上所致（先
    相驗卷第九頁相片編號十、第七十八頁左中相片十、第九十六頁相片十二、十三
    ），因李車係箱型車，底盤較高且自行於保險桿前加裝防撞桿，二者高度與損壞
    情形相符。再由道路交通事故調查報告表上之繪之現場圖觀之：現場並無煞車痕
    ，照片亦未顯示，是本件事故之發生應係突然，致無法及時採取煞車措施，以避
    免事故發生。而李車造成緣石之輪胎印痕、分向島植樹損壞及標誌桿刮擦痕等情
    形而言，李車應係左前車輪駛上分向島後，左前車頭於三十度之夾角正面撞擊標
    誌桿（相驗卷第五頁相片編號一可參）。綜上所述，事故之發生應係被告車向左
    變換車道，李車在後反應不及擦撞被告車左後保險桿後，致李車閃避失控撞及分
    隔島之標誌桿，被告所辯為事後卸責之詞，不足採信。
  (三)按汽車在雙向四車道行駛變換車道時，應注意安全距離，道路交通安全規則第九
    十八條第一項第六款定有明文。被告駕車自應注意上揭規定，且依當時情形又無
    不能注意之情事，竟疏未注意即任意變換車道致肇車禍，過失之責委無可辭。又
    本件車禍經送請中央警察大學鑑定，亦認「一、甲車（李車）非爆胎後擦撞乙車
    （被告車），爆胎係甲車撞擊中央分向島地名方向指示標誌桿所致。二、本案因
    甲、乙車之碰撞位置由送鑑資料無法明確分析，若證人之庭訊筆錄證言屬實，再
    配合相關送鑑定資料分析，則以乙車由外側車道變換至內側車道行駛過程中，致
    使行駛內側車道之甲車反應不及，在採取向左偏向之閃避措施家過程，與乙車左
    後車角發生擦撞後，撞擊中央分向島之地名指示標誌桿，再導致車輛左前輪爆胎
    而肇事，是故，乙車任意變換車道為肇事主因，甲車未注意車前狀況應為肇事次
    因。」等語乙節，亦有中央警察大學於中華民國九十年八月八日以（九十）校科
    字第八九五四七六號函檢送之鑑定報告書一紙在卷可稽，而被告之過失行為與李
    順明之死亡間，復有相當之因果關係。
  (四)綜上所述，足見被告所辯，為事後卸責之詞，不足採信。本件事證明確，被告過
    失致死犯行，洵堪認定。
  (五)公訴意旨認被告係違反道路交通安全規則第九十一條第二款及九十四條第三項之
    規定；汽車駕駛人左轉彎時，應先顯示車輛前後之左邊方向燈光，或由駕駛人表
    示左臂平伸，手掌向下之手勢；行車速度，依標誌之規定，在郊外道路時速不得
    超過六十公里；汽車行駛時，駕駛人應注意車前狀況，並隨時採取之安全措施，
    然查本被告被告係變換車道而非左轉彎，另該路段之速限為時速七十公里，亦有
    道路交通事故調查表可參，且亦無證據證明被告有超速行駛之事實，故公訴人認
    被告係違反前揭規則，顯係誤會，併此敘明。
三、核被告所為，係犯刑法第二百七十六條第一項之過失致死罪。又被告於肇事後，
    未被有偵查權之公務員或機關發覺其犯罪前，向到現場處理事故之屏東縣警察局
    恆春分局大光派出所警員丙○○自首坦承犯行，進而接受裁判，此經丙○○到庭
    證述綦詳，雖被告嗣後否認有過失，惟自首減刑之設，在期犯罪事實早日發覺，
    藉以節省偵查、審判之勞費而免累及無辜，故自首以告知犯罪事實為已足，不以
    與事實真象完全符合為必要，更不能期待被告自承犯罪，故被告於肇事現場，向
    警員自首駕車肇事，雖隱瞞變換車道之事實，嗣後又否認有過失，惟仍符合自首
    之要件，依刑法第六十二條前段規定，減輕其刑。爰審酌被告之素行、過失情節
    輕重、所生危害及被告自幼患有重度聽力傷殘等一切情狀，量處如主文所示之刑
    ，並諭知易科罰金之折算標準。
據上論斷，應依刑事訴訟法第二百九十九條第一項前段，刑法第二百七十六條第一項
、第六十二條前段、第四十一條第一項前段，罰金罰鍰提高標準條例第一條前段、第
二條，判決如主文。
中      華      民      國      九十一      年     一     月    十七    日
                                            法  官  羅森德
右正本證明與原本無異。
對於本判決如有不服應於收受送達後十日內向本院提出上訴書狀上訴於台灣高等法院
高雄分院並按他造當事人之人數附具繕本。
                                            書記官  謝天祥
中      華      民      國      九十一      年     一     月    十八    日
參考法條：
中華民國刑法第二百七十六條第一項
 (過失致死罪)
因過失致人於死者，處二年以下有期徒刑、拘役或二千元以下罰金。
